【裁判字號】    95,交聲,716
【裁判日期】    950831
【裁判案由】    交管條例聲異
【裁判全文】
臺灣板橋地方法院刑事裁定             95年度交聲字第716號
原處分機關  交通部公路總局臺北區監理所
異  議  人  甲○○
上列受處分人因違反道路交通管理處罰條例案件，對於交通部公
路總局臺北區監理所於中華民國95年4 月25日以北監自裁字第裁
40-AEB601434號違反道路交通管理事件裁決書所為之裁決處分（
原舉發案號：臺北市政府警察局95年1 月13日北市警交大字第AE
B601434號）不服，聲明異議，本院裁定如下：
    主  文
異議駁回。
    理  由
一、原處分意旨略以：異議人即受處分人張游傳所有之車牌號碼
    8N-5863 號自小貨車，於民國95年1 月13日11時許，在臺北
    市○○○路○ 段處，因「在公車站牌10公尺內臨時停車」之
    違規，經警依道路交通管理處罰條例第55條第1 項第2 款之
    規定逕行舉發，當場填具臺北市政府警察局95年1 月13日北
    市警交大字第AEB601434 號舉發違反道路交通管理事件通知
    單，受處分人雖於95年1 月25日繳納罰鍰新臺幣600 元，惟
    仍提出申訴，原處分機關乃依於95年4 月25日再援道路援交
    通管理處罰條例第55條第1 項第2 款之規定，裁處罰鍰600
    元。
二、異議意旨則略稱：當時異議人係與合夥人陳家容臨時擺攤，
    因為便利卸貨停放（車輛）地點為違規線，經黃建生警員察
    覺開違規罰單，異議人當場向警員解釋貨車雖為異議人所有
    ，但非異議人駕駛，員警點頭表示了解，而本件並無證據可
    認係違規車輛係異議人駕駛，原處分應予撤銷云云。
三、按「汽車駕駛人，臨時停車有左列情形之一者，處新臺幣30
    0 元以上600 元以下罰鍰：一、在橋樑、隧道、圓環、障礙
    物對面、人行道、行人穿越道、快車道臨時停車者。二、在
    交岔路口、公共汽車招呼站十公尺內或消防車出、入口五公
    尺內臨時停車者。三、在設有禁止臨時停車標誌、標線處所
    臨時停車者。四、不依順行之方向，或不緊靠道路右側，或
    單行道不緊靠路邊，或併排臨時停車者。五、在道路交通標
    誌前臨時停車，遮蔽標誌者。」道路交通管理處罰條例第55
    條第2 款定有明文。
四、經查：
（一）交通警員製單舉發違反道路交通管理處罰條例所列之違規
      行為，係公務員基於職務上權力，依法就特定之具體事件
??  所為具公法上效果之單方行政行為，基於公務員為公法上
      行為具有公信力之原則，該行政處分當可被推定為真正，
      本此公信原則，立法者乃賦予行政機關制定違反道路交通
      事件統一裁罰標準及處理細則，使執勤警員得當機處分以
      達其維護交通秩序、安全之行政目的。而本件異議人係於
      95年1 月13日11時許，在臺北市○○○路○ 段處，因駕駛
      車號8N-5863 號自小貨車在公共汽車招呼站10公尺內臨時
      停車，經警依道路交通管理處罰條例第55條第2 款之規定
      逕行舉發，經異議人自認該小貨車為其駕駛後，當場核對
      異議人身分證件、填具臺北市政府警察局95年1 月13日北
      市警交大字第AEB601434 號舉發違反道路交通管理事件通
      知單交異議人收受，有該舉發違反道路交通管理事件通知
      單影本及臺北市政府警察局大安分局巡佐黃建生所製作職
      務報告（格式為交辦單）影本在卷可憑，異議人事後空言
      辯稱該小貨車非其違規駕駛停放在公共汽車招呼站10公尺
      內云云，已無可採。
（二）再者，對於逕行舉發違反道路交通管理事件，經汽車所有
      人依通知單之應到案日期前到案，並告知違規駕駛人姓名
      、身分證統一編號及住址者，處罰機關應即另行通知違規
      駕駛人到案依法處理；若逾應到案日期，處罰機關仍應依
      本條例第85條第3 項規定處罰該汽車所有人，此觀異議人
      為違規停車行為時之違反道路交通管理事件統一裁罰標準
      及處理細則第24條規定甚明，又按「行為後法律或自治條
      例有變更者，適用行政機關最初裁處時之法律或自治條例
      。但裁處前之法律或自治條例有利於受處罰者，適用最有
      利於受處罰者之規定。」行政罰法第6 條亦定有明文。本
      件異議人為違規停車行為後，於95年7 月1 日修正施行之
      道路交通管理處罰條例第85條第1 項規定修訂為「本條例
      之處罰，受舉發違反道路交通管理事件之受處罰人，認為
      受舉發之違規行為應歸責他人者，應於舉發違反道路交通
      管理事件通知單應到案日期前，檢附相關證據及應歸責人
      相關證明文件，向處罰機關告知應歸責人，處罰機關應即
      另行通知應歸責人到案依法處理。逾期未依規定辦理者，
      仍依本條例各該違反條款規定處罰。」據此，95年7 月1
      日修正施行之違反道路交通管理事件統一裁罰標準及處理
      細則第36條乃修訂為「本條例之處罰，受舉發違反道路交
      通管理事件之被通知人，認為受舉發之違規行為應歸責他
      人者，應於通知單記載之應到案日期前，檢附相關證據及
      足資辨識、通知應歸責人之證明文件，向處罰機關告知應
      歸責人，處罰機關應即另行通知應歸責人到案依法處理。
      逾期未依規定辦理者，仍依本條例各該違反條款規定處罰
      。」比較新舊道路交通管理處罰條例第85條及違反道路交
      通管理事件統一裁罰標準及處理細則之規定，修正後之規
      定對異議人之舉證責任有所加重，是以適用修正前之舊法
      令為有利於異議人，但本件異議人仍未依該規定於到案日
      期即95年1 月28日前向處分機關陳報實際違規駕駛人，則
      原處分機關依法裁處異議人600 元之罰鍰，亦無違誤。
（三）綜上所述，本件員警依道路交通管理處罰條例第55條第2
      款之規定逕行舉發異議人之違規停車行為，原處分機關復
      據以為裁決600 元罰鍰之處分，於法有據，異議人聲明異
      議為無理由，應予駁回。
據上論斷，應依道路交通案件處理辦法第19條，裁定如主文。
中    華    民    國    95    年    8     月    31    日
                      交通法庭  法  官  陳恆寬
如不服本裁定應於裁定送達後5 日內向本院提出抗告狀。
                                書記官  張惠芳
中    華    民    國    95    年    9     月    5     日
?


司法院資訊處製作；財團法人民間司法改革基金會備份。
